【裁判字號】    97,上,273
【裁判日期】    980909
【裁判案由】    侵權行為損害賠償
【裁判全文】
臺灣高等法院民事判決                   97年度上字第273號
上  訴  人  庚○○
            辛○○○○○○○○○
共      同
訴訟代理人  陳清進律師
            蔣彥威律師
被  上訴人  己○○○
            丁○○
            丙○
            戊○○
            甲○○
兼上五人共同
訴訟代理人  乙○○（原名李丁財）
上列當事人間侵權行為損害賠償事件，上訴人對於中華民國96年
12月31日臺灣板橋地方法院96年度訴字第1431號第一審判決提起
上訴，本院於98年8月25日言詞辯論終結，判決如下：
    主  文
原判決關於命上訴人連帶給付及該部分假執行之宣告，暨命上訴
人負擔訴訟費用之裁判均廢棄。
前開廢棄部分，被上訴人在第一審之訴及假執行之聲請均駁回。
第一審命上訴人負擔訴訟費用部分及第二審訴訟費用，由被上訴
人負擔。
    事實及理由
一、上訴人聲明：如主文所示。
    被上訴人聲明：上訴駁回。
二、被上訴人起訴主張：
（一）上訴人庚○○係上訴人辛○○○○○○○○○之貨車司機
      ，於民國（下同）92年3月10日上午7時50分許，駕駛翡翠
      綠鮮果店所有車牌DB-7440號自用小貨車，沿臺北縣蘆洲
      市○○路往長安街方向行至中原路21巷口欲左轉時，竟疏
      未注意，即冒然左轉，致其自用小貨車右前方後視鏡鐵架
      擦撞被上訴人之母李林哖手持之雨傘，雨傘撞及李林哖之
      顏面部，造成李林哖受有顏面部鈍力損傷並跌倒，而再受
      有對衝性顱腦鈍力損傷，腦挫傷及出血等傷害，經送往新
      光吳火獅紀念醫院急救後，不治死亡。上訴人庚○○係上
      訴人詹雅真即翡翠緣鮮果店之貨車司機，其自承案發當時
      係受老闆指示載老闆子女上學要回店裡，其既係受上訴人
      詹雅真指示而為駕駛行為，屬其職務上行為，上訴人辛○
      ○○○○○○○○應與上訴人庚○○連帶負賠償責任。爰
      請求上訴人連帶賠償被上訴人乙○○支出之殯葬費用30萬
      元，及賠償被上訴人每人精神慰撫金各80萬元。
（二）上訴人庚○○所涉刑責前經臺灣板橋地方法院檢察署以92
      年度偵字第7564號為不起訴處分，故被上訴人無法確認李
      林哖之死亡是否係因上訴人庚○○之侵權行為所致，嗣臺
      灣板橋地方法院檢察署於94年12月25日以94年度調偵字第
      257號提起公訴後，被上訴人始能確認上訴人庚○○所為
      屬侵權行為，伊等於95年7月間起訴，請求權應未罹於時
      效。另本件交通事故發生後，上訴人辛○○○○○○○○
      ○已向保險公司辦理出險相關事宜，且在調解程序亦表明
      願負賠償之責，足證其承認被上訴人之請求權存在，上訴
      人應負侵權行為損害賠償責任。
（三）爰求為命上訴人連帶給付被上訴人乙○○110萬元及被上
      訴人己○○○、丁○○、丙○、戊○○、甲○○各80萬元
      ，並均自起訴狀繕本送達之翌日起至清償日止，按年息5
      ％計付利息之判決（原審判決上訴人應連帶給付被上訴人
      乙○○90萬元及被上訴人己○○○、丁○○、丙○、戊○
      ○、甲○○各60萬元，並均自95年7月7日起至清償日止，
      按年息5％計算之利息；駁回被上訴人其餘之請求。上訴
      人就敗訴部分提起上訴，被上訴人就敗訴部分未聲明不服
      ）。
上訴人則以：
（一）上訴人庚○○並未撞傷李林哖或致其死亡，本件並無證據
      足以證明李林哖係遭上訴人庚○○所駕駛車輛之後照鏡碰
      撞。證人楊鳳昭、陳春蓮亦已證稱上訴人庚○○確實未撞
      及李林哖。事發當時天色明亮，視線良好，無視線死角問
      題，而證人楊鳳昭、陳春蓮與李林哖認識，反與上訴人庚
      ○○素不相識，實無必要為上訴人庚○○說謊。至證人石
      台平之證述均為其個人臆測，且有前後不一致之情形，違
      背一般社會經驗法則，所為證述無足採信。又上訴人庚○
      ○受僱於上訴人辛○○○○○○○○○，係負責堆放叫賣
      水果等工作，當日上訴人翡翠綠鮮果店負責人雖情商上訴
      人庚○○協助接送小孩至附近學校，惟上訴人庚○○平日
      並不以接送老闆小孩為職務，上訴人庚○○既未不法侵害
      他人之權利，復非在執行職務，上訴人辛○○○○○○○
      ○○即無庸連帶負賠償責任。
（二）李林哖係於92年3月10日因傷致死，被上訴人於案發當日
      即知受有損害及賠償義務人為上訴人，被上訴人乙○○亦
      於當日即提起刑事告訴，然被上訴人卻遲至95年7月間始
      提起本件刑事附帶民事訴訟請求賠償，被上訴人之侵權行
      為損害賠償請求權已逾民法第197條第1項規定之2年時效
      期間而消滅等語，資為抗辯。
三、兩造不爭執之事實：
（一）上訴人庚○○係上訴人辛○○○○○○○○○僱用之貨車
      司機，於92年3月10日上午7時50分許，駕駛翡翠綠鮮果店
      所有車牌DB-7440號自用小貨車，沿臺北縣蘆洲市○○路
      往長安街方向行至該路21巷口欲左轉時，適被上訴人之母
      李林哖欲橫越該路21巷口，手持雨傘跌倒，受有右側上、
      下眼瞼、鼻樑及上唇廣泛性瘀血、右頂枕部頭皮瘀腫、左
      側硬腦膜下出血、瀰漫性腦水腫、腦幹衰竭等傷害，經送
      往新光吳火獅紀念醫院急救後，不治死亡。
（二）李林哖於92年3月10日因傷致死，被上訴人於95年6月23日
      提起本件刑事附帶民事訴訟請求上訴人連帶賠償損害。
四、上訴人依侵權行為法律關係請求上訴人連帶賠償，有無理由
    ，論述如下：
（一）按依民法第197第1項規定，因侵權行為所生之損害賠償請
      求權，自請求權人知有損害及賠償義務人時起，2年間不
      行使而消滅。又時效完成後，債務人得拒絕給付，民法第
      144條第1項定有明文。再按關於侵權行為損害賠償請求權
      之消滅時效，應以請求權人實際知悉損害及賠償義務人時
      起算，非以知悉賠償義務人因侵權行為所構成之犯罪行為
      經檢察官起訴，或法院判決有罪為準，有最高法院72年台
      上字第738號判例可循。另按連帶債務人中之一人消滅時
      效已完成者，依民法第276條第2項規定，固僅該債務人應
      分擔之部分，他債務人同免其責任；惟民法第188條第3項
      規定，僱用人賠償損害時，對於侵權行為之受僱人有求償
      權，則僱用人與受僱人間並無應分擔部分可言，倘被害人
      對為侵權行為之受僱人之損害賠償請求權消滅時效業已完
      成，僱用人自得援用該受僱人之時效利益，拒絕全部給付
      ，不以該受僱人已為時效抗辯為必要（最高法院87年度台
      上字第1440號判決意旨參照）。
（二）經查被上訴人之母李林哖係於92年3月10日因傷致死，被
      上訴人乙○○（原名李丁財）於同日即已知悉上訴人庚○
      ○涉有刑事過失致死罪嫌，並表明對上訴人庚○○提出刑
      事過失致死告訴，有乙○○在警局之訊問筆錄可憑（見臺
      灣板橋地方法院檢察署92年度偵字第7564號卷警訊筆錄、
      本院卷40-41頁），並經被上訴人丁○○陳明李林哖發生
      車禍時，家人均已知悉肇事者係上訴人庚○○等語（見本
      院卷87頁背面），足見被上訴人於92年3月10日已知受有
      損害及賠償義務人為上訴人庚○○、詹雅真即翡翠綠鮮果
      之事實，被上訴人遲至95年6月23日始提起本件刑事附帶
      民事訴訟請求上訴人連帶賠償，顯已逾民法第197條第1項
      規定2年之時效期間。
（三）被上訴人雖主張上訴人詹雅真在調解時表示願意賠償云云
      。惟按調解程序中，調解委員或法官所為之勸導及當事人
      所為之陳述或讓步，於調解不成立後之本案訴訟，不得採
      為裁判之基礎，民事訴訟法第422條定有明文。另依同法
      第403條第1項第7款規定，因道路交通事故生爭執之事件
      ，於起訴前，應經法院調解。經查上訴人庚○○於95年7
      月11日即已為時效抗辯（見原審附民卷13頁），兩造嗣在
      原法院所行調解程序，並未成立調解，應未能認上訴人有
      承認被上訴人請求權之意思表示（請見原本）。況債務人
      對於時效完成後所為之承認，除債務人知時效之事實而為
      承認者，其承認可認為拋棄時效利益之默示意思表示外，
      本無中斷時效之可言（最高法院49年台上字第2620號判例
      參照）；被上訴人並未舉證證明上訴人有拋棄時效利益之
      意思表示，彼等主張上訴人承認被上訴人之請求權存在，
      應負侵權行為損害賠償責任云云，為不足採。
（四）依上所述，被上訴人依侵權行為法則請求上訴人賠償之請
      求權，已罹於時效而消滅，上訴人為時效抗辯，應屬有據
      ，被上訴人應不得請求上訴人連帶賠償。
五、綜上所述，被上訴人依侵權行為法律關係，請求上訴人連帶
    給付被上訴人乙○○90萬元及被上訴人己○○○、丁○○、
    丙○、戊○○、甲○○各60萬元並均自起訴狀繕本最後送達
    翌日起至清償日止，按年息5％計算之利息，為無理由，不
    應准許。原審就上開被上訴人請求不應准許部分為上訴人敗
    訴之判決，尚有未洽；上訴意旨指摘原判決此部分不當，求
    予廢棄改判，為有理由。
六、兩造其餘之攻擊或防禦方法及未經援用之證據，經本院斟酌
    後，認為均不足以影響本判決之結果，無逐一詳予論駁之必
    要。併此敘明。
七、據上論結，本件上訴為有理由，依民事訴訟法第450條、第
    78條、第85條第1項前段，判決如主文。
中    華    民    國    98    年    9     月    9     日
                    民事第八庭
                        審判長法  官  劉勝吉
                              法  官  連正義
                              法  官  鄭威莉
正本係照原本作成。
如不服本判決，應於收受送達後20日內向本院提出上訴書狀，其
未表明上訴理由者，應於提出上訴後20日內向本院補提理由書狀
（均須按他造當事人之人數附繕本）上訴時應提出委任律師或具
有律師資格之人之委任狀；委任有律師資格者，另應附具律師資
格證書及釋明委任人與受任人有民事訴訟法第466條之1第1項但
書或第2項（詳附註）所定關係之釋明文書影本。
中    華    民    國    98    年    9     月    11    日
                              書記官  李垂福
附註：
民事訴訟法第466條之1（第1項、第2項）：
對於第二審判決上訴，上訴人應委任律師為訴訟代理人。但上訴
人或其他法定代理人具有律師資格者，不在此限。
上訴人之配偶、三親等內之血親、二親等內之姻親，或上訴人為
法人、中央或地方機關時，其所屬專任人員具有律師資格並經法
院認為適當者，亦得為第三審訴訟代理人。


司法院資訊處製作；財團法人民間司法改革基金會備份。
